【裁判字號】    90,台上,2391
【裁判日期】    901221
【裁判案由】    拆屋還地等
【裁判全文】
最高法院民事裁定                                九十年度台上字第二三九一號
    上  訴  人  財政部國有財產局台灣南區辦事處
    法定代理人  王禮賢
    訴訟代理人  黃祖裕律師
    被 上訴 人  甲○○
右當事人間請求拆屋還地等事件，上訴人對於中華民國九十年八月十六日台灣高等法
院高雄分院第二審判決（九十年度重上更(二)字第一一號），提起上訴，本院裁定如左
：
    主  文
上訴駁回。
第三審訴訟費用由上訴人負擔。
    理  由
按對於第二審判決上訴，非以其違背法令為理由，不得為之。民事訴訟法第四百六十
七條定有明文。依同法第四百六十八條規定，判決不適用法規或適用不當者，為違背
法令。而判決有同法第四百六十九條所列各款情形之一者，為當然違背法令。是當事
人提起上訴，如依民事訴訟法第四百六十八條規定，以第二審判決有不適用法規或適
用法規不當為理由時，其上訴狀或理由書應有具體之指摘，並揭示該法規之條項或其
內容。若係成文法以外之法則，應揭示該法則之旨趣。倘為司法院解釋、或本院之判
例，則應揭示該判解之字號或其內容。如以民事訴訟法第四百六十九條所列各款情形
為理由時，其上訴狀或理由書，應揭示合於該條款之事實。上訴狀或理由書如未依此
項方法表明，或其所表明者，顯與上開法條規定之情形不相合時，即難認為已對第二
審判決之違背法令有具體之指摘，其上訴自難認為合法。本件上訴人對第二審判決提
起上訴，雖以該判決違背法令為由，惟核其上訴理由狀所載內容，係就原審取捨證據
、認定事實之職權行使，指摘其為不當，而非具體說明其有何不適用法規或適用法規
不當之情形，並揭示該法規之條項或其內容，及合於民事訴訟法第四百六十九條所列
各款之事實，難認對該判決之如何違背法令已有具體之指摘。依首揭說明，應認其上
訴為不合法。末查，坐落高雄縣岡山鎮○○段一八九、一八九－六號土地（下稱系爭
土地），於日據時期，係被上訴人之父黃天爵及訴外人黃福星等六人共有，系爭土地
上之房屋即第一審判決附圖所示Ａ、Ｂ、Ｃ部分（下稱系爭房屋），為黃天爵、黃福
星及黃福曜、黃福祥、林水木等人共有，台灣光復後，政府辦理土地總登記，黃天爵
等人怠於注意而未於期限內辦理登記，依土地法第五十七條之規定，系爭土地視為無
主土地，經公告期滿無人異議，而登記為國有，管理機關為上訴人之事實，為兩造所
不爭執，並為原審認定之事實。系爭土地及房屋既原同屬被上訴人已故之父黃天爵等
人所共有，僅土地部分於光復後因黃天爵等人未辦理登記，被視為無主物，而登記為
國有，致系爭土地、房屋所有權人各異，基於衡平原則，究難遽認系爭房屋亦因而喪
失使用系爭土地之權利，原審參照民法第四百二十五條之一第一項規定之立法意旨，
推定上訴人與系爭房屋共有人間，在系爭房屋得使用期限內，有租賃關係，被上訴人
經其他共有人同意使用系爭房屋而占用系爭土地，即非無權占有，上訴人依無權占有
及不當得利之法律關係，請求被上訴人自系爭房屋遷出、交還土地及給付相當於租金
之不當得利，自屬無據云云。因而維持第一審所為上訴人敗訴之判決，經核尚無不當
，併予指明。
據上論結，本件上訴為不合法。依民事訴訟法第四百八十一條、第四百四十四條第一
項、第九十五條、第七十八條，裁定如主文。
中      華      民      國     九十     年     十二     月    二十一    日
                              最高法院民事第一庭
                                  審判長法官  李  錦  豐
                                        法官  楊  鼎  章
                                        法官  吳  麗  女
                                        法官  陳  國  禎
                                        法官  陳  重  瑜
      右正本證明與原本無異
                                              書  記  官
中      華      民      國     九十     年      一      月     十八     日


司法院資訊處製作；財團法人民間司法改革基金會備份。
